【裁判字號】    89,交訴,15
【裁判日期】    890331
【裁判案由】    公共危險等
【裁判全文】
臺灣嘉義地方法院刑事判決                          八十九年度交訴字第一五號
    公  訴  人  臺灣嘉義地方法院檢察署檢察官
    被      告  甲○○
    選任辯護人  蔡碧仲
    選任辯護人  汪玉蓮
    選任辯護人  吳碧娟
右列被告因公共危險等案件，經檢察官提起公訴（八十九年度偵字第二四四號），本
院判決如左：
    主  文
甲○○服用酒類不能安全駕駛動力交通工具而駕駛，處有期徒刑貳月；又駕駛動力交
通工具肇事，致人受傷而逃逸，處有期徒刑壹年貳月；應執行有期徒刑壹年參月，緩
刑伍年。被訴過失傷害部分公訴不受理。
    事  實
一、甲○○於民國八十八年十一月二十四日凌晨一時十分許，明知因飲用高梁酒後已
    不能安全駕駛動力交通工具，仍駕駛車牌號碼ＸＡ三六五零號自用小客車之動力
    交通工具，沿嘉義市○○○路往興業東路方向行駛，途經嘉義市○○○路與國華
    街口時，理應注意車前狀況，隨時採取必要之安全措施，而依當時情形無不能注
    意之情形竟疏未注意，仍以時速五、六十公里之速度超速行駛，適有行人乙○○
    由北往南欲橫越興業西路時為甲○○所駕汽車之車身左前側所撞擊，致乙○○受
    有雙眼黃斑部變性、頭部外傷腦震盪嚴重頭暈（併慢性硬腦膜下出血）、頸部裂
    傷、右脛腓骨骨折之傷害（過失傷害部分業經撤回告訴），甲○○並於肇事致乙○○於傷後逃逸。
二、案經乙○○訴由嘉義縣警察局中埔分局報告臺灣嘉義地方法院檢察署檢察官偵查
    起訴。
    理  由
一、訊據被告甲○○對於右揭事實均坦承不諱，核與告訴人乙○○指訴相符，復有嘉
    義醫院診斷證明書二紙、財團法人嘉義基督教醫院診斷證明書一紙、陳仁德醫院
    診斷證明書一紙及肇事車輛照片十一幀附卷可資佐證。又被告於肇事後當日上午
    十一時四十四分許（即肇事後已經過十時三十四分之期間），經警方對其以酒精
    濃度測定器採測得其呼氣所含酒精濃度高達每公升０．一九毫克，此有酒精濃度
    檢測表影本一紙在卷足稽。按血液酒精濃度為呼氣酒精濃度之二千一百倍至二千
    三百倍，而殘留人體內血液酒精濃度之消減速率，係每小時減少每百毫升一五至
    二０毫克，此有國立台灣大學醫學院八十五年九月二十五日（八五）醫秘字第二
    ０八二號函影本一份附於偵查卷可稽。被告於肇事後經過十時三十四分之期間，
    經警方檢測所得之呼氣酒精濃度為每公升零點一九毫克，縱依上開較低標準之二
    千一百倍進行換算被告於受檢測時之血液酒精濃度約為每百毫升三九點九毫克（
    即每公升三百九十九毫克），再依上開血液酒精濃度消減率較緩和之每小時減少
    每百毫升一五毫克之比率回溯推算至被告於發生車禍時之血液酒精濃度，約為每
    百毫升一九八點四五毫克（34分÷60＝0.57時，15×10.57＋39.9 = 198.45）觀
    之，顯已逾越每百毫升一百一十毫克之酒精血液濃度比（參台灣高等法院法八八
    院賓文廉第零七零五八號函，該函認血液濃度已達每百毫升一百一十毫克時，肇
    事率為一般正常人之十倍，已達不能安全駕駛之標準），更遑論如依上開呼氣酒
    精濃度與血液酒精濃度比例較高標準之二千三百倍與按照較嚴格之每小時減少每
    百毫升二十毫克之較高比率計算，被告之血液酒精濃度含量顯將更高，足認其於
    肇事時顯已達不能安全駕駛動力交通工具之程度。從而，事證已臻明確，被告犯
    行洵堪認定。
二、按對於未發覺之犯罪自首而受裁判者，減輕其刑，刑法第六十二條定有明文。被
    告另辯稱：其於肇事後係因一時緊張而逃逸，然於肇事當日天亮後，即由友人葉
    彥宗陪同至嘉義市興安派出所自首，於途中始接獲保養廠人員告知警員要被告前
    往頂六派出所，而警員僅係主觀上懷疑，尚無確切之根據可資懷疑被告係肇事者
    ，被告即向警員申告犯罪，應合於自首之要件云云。經本院傳訊本件肇事之承辦
    警員即嘉義縣警察局中埔分局頂六派出所員警丙○○到庭證稱：「（八十八年十
    一月二十四日）當日早上八點接到告訴人太太的電話，說她先生昨天晚上（應係
    八十八年十一月二十四日凌晨）被人撞到，接完電話我剛好出派出所，到對面買
    煙，看到對面附近保養廠有一部紅色車，車子有被破壞，且有血跡。我問車廠老
    闆聯絡車主來的。因他車子正好向保養廠買的。我又到興安派出所調車子掉落物
    比對，我再回到保養廠問被告.... 」（參本院八十九年三月六日調查筆錄）等
    語，顯見丙○○在被告向其申告本件肇事逃逸情事前，即已因查獲被告所有上開
    自小客車，又經比對現場掉落物後而對於該自小客車之車主涉嫌本案已有相當明
    確之積極證據足以懷疑係被告涉犯本件犯行，從而被告於丙○○已有相當明確之
    證據懷疑係其涉案後始向警方申告犯罪，與前開自首要件尚有未合，自無從依刑
    法第六十二條予以減輕其刑，附此說明。
三、核被告所為係犯刑法第一百八十五條之三飲用酒類致不能安全駕駛動力交通工具
    而駕駛罪、第一百八十五條之四肇事致人於傷後逃逸罪。被告所犯上開二罪，犯
    意個別，行為互殊，應分論併罰。爰審酌被告駕車肇事後棄受傷之被害人於不顧
    ，其罪行甚重，惟念其犯罪後業與被害人達成和解，取得被害人諒解，有和解書
    一紙為憑，其犯罪後態度尚稱良好等一切情狀，量處如主文所示之刑，以示懲儆
    。又被告前未曾受有期徒刑以上刑之宣告，有被告全國前案查註紀錄表可查，其
    一時失慮致犯本罪，經此教訓，當知警惕而無再犯之虞，本院認以暫不執行刑罰
    為適當，爰併諭知緩刑五年，以勵自新。
四、公訴意旨另以：甲○○於八十八年十一月二十四日凌晨一時十分許，明知因飲用
    高梁酒後已不能安全駕駛動力交通工具，仍駕駛車牌號碼ＸＡ三六五零號自用小
    客車之動力交通工具，沿嘉義市○○○路往興業東路方向行駛，途經嘉義市○○○路與國華街口時，理應注意車前狀況，隨時採取必要之安全措施，而依當時情
    形無不能注意之情形竟疏未注意，仍以時速五、六十公里之速度超速行駛，適有
    行人乙○○由北往南欲橫越興業西路時為甲○○所駕汽車之車身左前側所撞擊，
    致乙○○受有雙眼黃斑部變性、頭部外傷腦震盪嚴重頭暈（併慢性硬腦膜下出血
    ）、頸部裂傷、右脛骨腓骨骨折之傷害，因認被告觸犯刑法第二百八十四條第一
    項前段之罪。按告訴乃論之罪，告訴人於第一審辯論終結前得撤回其告訴，又告
    訴經撤回者，應諭知不受理之判決，刑事訴訟法第二百三十八條第一項、第三百
    零三條第三款定有明文。本件告訴人黃瑞明告訴被告過失傷害案件，依刑法第二
    百八十七條前段之規定，須告訴乃論。茲據告訴人黃瑞明當庭撤回其告訴，而公
    訴人以被告此一部份犯嫌與前開有罪犯行間係屬犯意個別之獨立行為，此部分應
    另為不受理之諭知。
五、據上論斷，應依刑事訴訟法第二百九十九條第一項前段、第三百零三條第三款，
    刑法第一百八十五條之三、第一百八十五條之四、第五十一條第五款、第七十四
    條第一款，罰金罰鍰提高標準條例第一條前段，判決如主文。
本案經檢察官林世芬到庭執行職務。
中      華      民      國    八十九    年     三      月  三十一    日
                                      臺灣嘉義地方法院刑事第二庭
                                          法  官  黃  國  益
右正本證明與原本無異。
如不服本判決，應於判決送達後十日內向本院提出上訴狀( 應附繕本 )。
中      華      民      國    八十九    年     三      月   三 十一  日
                                          書記官  蔡  金  保


司法院資訊處製作；財團法人民間司法改革基金會備份。
